臺灣高等法院花蓮分院刑事判決　　　　　 96年度上易字第1號
上　訴　人
即　被　告　甲○○
選任辯護人　王政琬律師
上　訴　人
即　被　告　丙○○
上列上訴人因竊盜案件，不服臺灣花蓮地方法院95年度易字第
188號中華民國95年11月20日第一審判決（起訴案號：臺灣花蓮
地方法院檢察署95年度偵字第2388號、95年度偵緝字第233號）
，提起上訴，本院判決如下：
    主  文
上訴駁回。
    事實及理由
一、本案經本院審理結果，認第一審以上訴人即被告2人共犯刑
    法第321條第1項第3款之共同攜帶兇器竊盜罪，上訴人即被
    告甲○○判處有期徒刑9月，上訴人即被告丙○○判處有期
    徒刑7月，認事用法及量刑均無不當，應予維持，並引用第
    一審判決書記載之事實、證據及理由（如附件）。
二、被告上訴意旨略以：
（一）被告甲○○部分─僅至現場撿拾檳榔，係幫助犯，並非共
      犯，事後並與被害人和解，賠償新台幣（以下同）5萬元
      ，事後已坦承犯行，家庭狀況亦不佳，犯罪情狀堪憫，請
      依刑法第59條規定減輕其刑至6月以下有期徒刑，使改過
      自新並負擔家庭重擔。
（二）被告丙○○部分─自始即坦承犯行，且家中有80多歲老父
      、即將臨盆妻子、幼子，若驟然入監服刑，恐導致家庭破
      碎，請爰引刑法第59條規定從輕量刑。
（三）經查─
  １、被告甲○○係參與犯罪構成要件之行為，故所為並非係幫
      助犯，而係共同正犯。原審認定被告所為係共犯，適用法
      律並無違誤。
  ２、被告甲○○於事發後賠償被害人並於95年8月21日簽立和
      解書之事實，業經原審判決時已審酌並為判斷，本院認原
      審於量刑時既已考量此部分之情狀，其量刑並無不當。
  ３、按犯罪情狀堪以憫恕，縱量處最低刑度仍嫌過重時，依刑
      法第59條規定得減輕其刑。本院審酌被告甲○○有多次竊
      盜之前科，其家庭狀況在其多次入監時即如辯護狀所呈之
      狀況，並非係本件事發前後忽然改變，故被告甲○○所為
      並未有何特別值得同情之事由，被告甲○○亦非毫無知識
      之人，豈可能不知其所為係竊盜之違法行為，需面對牢獄
      之災？再參以其犯後於原審時多次供述均不相同，明顯為
      脫卸刑責，故原審認其所為惡性非輕，而量處較同案被告
      丙○○為重之刑，亦無不當。至被告丙○○部分，雖自始
      即坦承犯行，惟其有施用毒品前科，原審所量處之刑，亦
      係量處本罪之最低刑度，而被告丙○○所涉之犯罪情狀，
      為獲取利益而共同持兇器竊取他人之物，並無縱量處最低
      刑度仍嫌過重而堪以憫恕之情形。故本院認本件上訴人2
      人之行為均無爰引刑法第59條酌減其刑之法律上正當理由
      。
  ４、綜上所述，被告2人之上訴均無理由，應予駁回。
據上論結，應依刑事訴訟法第373條、第368條，判決如主文。
本案經檢察官林慧到庭執行職務。
中　　華　　民　　國　　96　　年　　 4　　月　　20　　日
                        審判長法  官  何方興
                              法  官  林德盛
                              法  官  王紋瑩
以上正本證明與原本無異。
本件不得上訴。
                              書記官  吳家瑩
中　　華　　民　　國　　96　　年　　4 　　月　　20　　日
（附件）
臺灣花蓮地方法院刑事判決　　　　　　　 95年度易字第188號
公　訴　人　臺灣花蓮地方法院檢察署檢察官
被　　　告　甲○○　男　42歲（民國○○年○月○○日生）
　　　　　　　　　　身分證統一編號：Ｚ000000000號
　　　　　　　　　　住花蓮縣玉里鎮○○路○段20巷42弄21號
　　　　　　　　　　居花蓮縣玉里鎮○○路○段20巷42弄23號
  　　　  　丙○○　男　40歲（民國○○年○月○○日生）
　　　　　　　　　　身分證統一編號：Ｚ000000000號
　　　　　　　　　　住台東縣關山鎮月眉里中和70號
上列被告等因竊盜案件，經檢察官提起公訴（95年度偵字第2388
號、95年度偵緝字第233號），本院判決如下：
    主  文
甲○○共同攜帶兇器竊盜，累犯，處有期徒刑玖月，扣案之檳榔
刀壹把沒收。
丙○○共同攜帶兇器竊盜，累犯，處有期徒刑柒月，扣案之檳榔
刀壹把沒收。
    事  實
一、甲○○曾因竊盜、違反毒品危害防制條例案件，經本院各判
    處有期徒刑5月、6月，後經定應執行有期徒刑10月確定，復
    因違反毒品危害防制條例案件，經本院判處有期徒刑6 月確
    定，並接續執行，甫於民國94年8 月30日縮刑期滿執行完畢
    。丙○○曾因違反毒品危害防制條例案件，經台灣台東地方
    法院判處有期徒刑11月確定，甫於94年1 月19日縮刑期滿執
    行完畢。詎二人均不知悔改，共同基於意圖為自己不法所有
    之犯意聯絡，於民國95年4月9日上午4、5時許（起訴書誤載
    為94年4月9日），攜帶丙○○所有，客觀上可供兇器之檳榔
    刀乙把，在花蓮縣富里鄉六十石山雲閩農莊旁，乙○○所承
    包之檳榔園內，由丙○○持該檳榔刀竊取檳榔樹上之檳榔，
    甲○○則負責撿拾丙○○割下後掉落地面之檳榔，共同竊得
    檳榔約2 萬粒，適為林介智發覺，乃報警處理，經警當場查
    獲丙○○，並扣得上開檳榔刀乙把，甲○○則逃逸無蹤。
二、案經花蓮縣警察局玉里分局報告台灣花蓮地方法院檢察署檢
    察官偵查起訴。
    理  由
一、訊據被告丙○○坦承上開竊盜犯行，被告甲○○則矢口否認
    犯行，辯稱：當天其係在不知情之狀況下，答應幫丙○○的
    忙，其到現場時，還不知道狀況，其未與丙○○拿檳榔刀行
    竊，僅單純做蒐集檳榔的動作，其認錯，但不認罪，因其不
    是意圖要犯罪云云。經查：乙○○所承包之檳榔園於上開時
    、地，遭被告丙○○及另一位不明男子共同竊取檳榔約2 萬
    粒，經林介智發覺後，告知乙○○，並報警處理，丙○○及
    另一男子即逃逸無蹤，現場停有一輛車號7437-KJ 號之可疑
    車輛，後周仁霞至該處駕駛該車欲離開，丙○○自草叢衝出
    攔住該車，而經警當場查獲之事實，業據證人乙○○及林介
    智於警詢中證述綦詳（被告二人均同意上開證人於警詢中之
    陳述作為證據，本院認依刑事訴訟法第159 條之5第1項之規
    定，有證據能力）。而被告甲○○於偵查中係供稱：95年 4
    月9日上午4點多，其未與丙○○去割檳榔，當天車號7437-K
    J 號車輛非其所開，但其不能說當天開車之人，其不知道該
    車有無借予丙○○開等語；其於本院訊問時，則先供稱：當
    天是丙○○在半夜先上去割檳榔，天亮時，才打電話叫其幫
    忙載檳榔，其到現場時，看到警察來，就嚇到，不敢開車，
    躲到民宿內云云（見本院卷第30頁）；又改稱：其載丙○○
    上去，留下他一人，並將電話借給丙○○，就下山，之後其
    到現場看到警察就跑了（見本院卷第48頁）；復改稱：車號
    7437-KJ 號車輛係邱顯漢購買，借其名義過戶，由他們使用
    ，當天其未開該車，亦未坐該車，如何偷割檳榔（見本院卷
    第55頁）、其後來才到，根本未碰到檳榔等語（見本院卷第
    66頁）；迨本院審理時，則辯稱：係大頭載其上山，其到現
    場還不知道什麼狀況，但有做蒐集檳榔的動作云云。是被告
    甲○○先後所辯，均不一致，實難採信。況由證人乙○○、
    林介智之上開證詞，可知係丙○○與另一名男子共同行竊，
    非僅丙○○一人行竊。再由被告甲○○所稱：其見到警察，
    就嚇到了，乃躲到民宿內等語，足證被告甲○○明知撿拾丙○○所割掉落地上之檳榔乃犯法行為，故心虛逃逸。又被告
    甲○○與丙○○共同行竊之事實，亦據證人丙○○、周仁霞
    於本院證述甚明。是被告甲○○辯稱：其不知狀況，並無竊
    盜意圖云云，顯係卸責之詞，不足採信。此外，復有現場照
    片5張及贓物認領保管單1張在卷足憑。本件事證明確，被告
    二人犯行均堪認定。至被告甲○○雖聲請傳喚證人綽號「大
    頭」之人及請求調閱通聯紀錄，以證明當天係丙○○打電話
    叫其去幫忙，乃由「大頭」載其上山等節，然本件事證已明
    ，已如前述，且此與被告甲○○是否共犯竊盜罪責乙事，實
    無任何關聯，本院認無調查之必要，併予敘明。
二、查檳榔刀質地堅硬、鋒利，客觀上足以對人之生命、身體造
    成危險，係屬兇器。核被告二人所為，係犯刑法第321條第1
    項第3 款攜帶兇器竊盜罪。又被告二人行為後，刑法第28條
    、第47條雖於95年7月1日修正施行，但經比較修正前後之規
    定，修正後之刑法並未對被告二人有利，是依刑法第2條第1
    項前段之規定，自應適用修正前之刑法第28條、第47條規定
    。又被告甲○○與丙○○間，有犯意聯絡與行為分擔，為共
    同正犯。再被告二人有事實欄所載之前科及執行紀錄，有台
    灣高等法院被告前案紀錄表2 份附卷足考，其等於有期徒刑
    執行完畢後，5 年內再犯本件有期徒刑以上之罪，均為累犯
    ，應依法加重其刑。爰審酌被告二人素行不良，不知勤奮向
    上，依正途賺取金錢，反而犯下本件犯行，其犯罪之動機、
    手段、所生之危害，已與被害人乙○○達成和解，有和解書
    乙份在卷可參，及被告丙○○事後坦承犯行，被告甲○○自
    偵查迄今，均飾詞狡辯，否認犯行，顯不知悔改等一切情狀
    ，各量處如主文所示之刑。扣案之檳榔刀乙把，係供被告等
    犯罪所用之物，且為被告丙○○所有，業據被告丙○○供述
    在卷，爰依法宣告沒收。
據上論斷，應依刑事訴訟法第299條第1項前段，刑法第2條第1項
前段、第321 條第1項第3款、修正前刑法第28條、第47條、第38
條第1項第2款，判決如主文。
本案經檢察官李子春到庭執行職務。
中　　華　　民　　國　　95　　年　　11　　月　　20　　日
                        臺灣花蓮地方法院刑事第一庭
                              審判長法  官  張健河
                                    法  官  吳韻馨
                                    法  官  李世華
上列正本證明與原本無異。
如對本判決不服，應於送達後10日內，向本院提出上訴狀。（應
抄附繕本）
                                    書記官
中　　華　　民　　國　　95　　年　　11　　月　　20　　日
附錄本判決論罪之法律條文：
中華民國刑法第321條第1項第3款：
犯竊盜罪而有左列情形之一者，處六月以上、五年以下有期徒刑
：
三、攜帶兇器而犯之者。
